臺灣高雄地方法院刑事判決　　　　　　　 94年度易字第898號
公　訴　人　臺灣高雄地方法院檢察署檢察官
被　　　告　己○○
上列被告因業務侵占案件，經檢察官提起公訴（94年度偵字第
4810號），本院判決如下：
    主  文
己○○連續意圖為自己不法之所有，而侵占對於業務上所持有之
物，處有期徒刑捌月。
    事  實
一、己○○原任職於宏倫公寓大廈管理維護有限公司（下稱宏倫
    公司），經宏倫公司派駐於高雄縣鳳山市○○路228 巷1 號
    「奇蹟大樓」社區擔任管理員，並於93年3 月3 日起升任管
    理組長，負責該社區管理組員之督導管理及管理費之收繳存
    放，對於「奇蹟大樓」社區住戶繳交之管理費具有業務上之
    持有關係，為從事業務之人。詎己○○竟基於意圖為自己不
    法所有之概括犯意，自93年3 月3 日起至同年7 月31日止，
    連續將管理員丁○○（另行不起訴處分）、甲○○、丙○○
    、戊○○等人收取後轉交予其存入該社區銀行帳戶如附表所
    示之管理費新臺幣（下同）394,665 元，以變易持有為所有
    之意思，予以侵占入己。嗣因「奇蹟大樓」管理委員會發覺
    有異，經宏倫公司於93年8 月初清查該大樓管理費後，始悉
    上情。
二、案經宏倫公寓大廈管理維護有限公司訴由臺灣高雄地方法院
    檢察署檢察官偵查起訴。
    理  由
壹、程序方面
  (一)按被告以外之人（包括證人、鑑定人、告訴人、被害人及共
    同被告等）於審判外之陳述雖不符刑事訴訟法第159 條之1
    至之4 等4 條之規定，而經當事人於審判程序同意作為證據
    ，法院審酌該言詞陳述或書面陳述作成時之情況，認為適當
    者，亦得為證據；又當事人、代理人或辯護人於法院調查證
    據時，知有刑事訴訟法第159 條第1 項不得為證據之情形，
    而未於言詞辯論終結前聲明異議者，視為有前項之同意，同
    法第159 條之5 定有明文。
  (二)查本件卷附之宏倫公司工作日誌、奇蹟社區93年3-7 月份住
    戶管理費收繳明細表、93年度管理費收繳總表等，為被告以
    外之人於審判外之書面陳述，其性質均屬傳聞證據，本不得
    作為證據，惟上開文書經本院審理時予以提示並告以要旨，
    經檢察官及被告表示意見，當事人已知悉上述文書乃傳聞證
    據，而未於言詞辯論終結前對該等文書內容異議，依上開規
    定，已擬制同意其有證據能力；本院復審酌上開與管理費相
    關文書作成時，係依據實際管理費收取逐筆登錄，並無作假
    可能，認以之作為本案之證據亦屬適當，是上開文書均具有
    證據能力。
  (三)又證人丁○○、丙○○、戊○○於警詢之陳述為被告以外之
    人於審判外之言詞陳述，原不具證據能力，惟經本院提示並
    告以要旨，且經檢察官及被告表示意見，已知上述筆錄乃傳
    聞證據，既均未對該筆錄內容異議，依上開說明，應視為同
    意其證據能力；本院再審酌上開筆錄作成時，並無不當取供
    等情形，認為適合作為本案之證據，而具證據能力。
  (四)復卷附「奇蹟大樓」社區銀行帳戶明細屬電腦設備機械性地
    、本於電磁紀錄內容所製作之書面，自有證據能力。。
貳、實體方面
一、訊據被告吳益睿固坦承於上揭時、地受雇於宏倫公司擔任「
    奇蹟大樓」社區之管理組長，負責管理費之收繳存放等事宜
    ，而有收取管理員轉交予其存入銀行之管理費之實，惟辯稱
    ：不知有短少，管理員交伊多少錢，伊就存多少，管理員有
    無短交，伊不知道，伊沒有侵占云云。
二、惟查：
  (一)「奇蹟大樓」社區自93年3 月3 日起至同年7 月31日止之管
    理費，確經管理員丁○○、甲○○、丙○○、戊○○等人收
    取後轉交予被告存入該社區銀行帳戶，業經證人丁○○、甲○○、丙○○、戊○○於警詢及本院審理時證述明確。證人
    甲○○並證稱收錢後會記載於管理費收繳總表，組長看了就
    知道我們向那一戶收了多少管理費；證人即宏倫公司法務人
    員乙○○證稱：被告從（93）3 月開始陸續短少，他拿4月
    補3 月，5 月的補4 月的，以此類推，3 月份到7 月份總共
    短少394,665 元。證人即宏倫公司督導人員庚○○亦證稱：
    管理費由住戶交給管理員，管理員收取當天就交予組長，組
    長要在工作日誌簽名表示收取，只要組長認金額夠多，就存
    入指定之銀行等語。
  (二)被告擔任「奇蹟大樓」社區管理組長，管理員收取之管理費
    均由其負責存入指定之銀行帳戶，亦據其自承在卷，衡諸管
    理費係由管理員按日逐筆登載於管理費收繳總表，並登載於
    工作日誌內由被告簽收乙節，被告於收取管理費時，不難核
    對管理費收繳總表之金額與日期，以查金額是否相符，並明
    責任歸屬，有上開工作日誌及93年度管理費收繳總表在卷可
    稽，被告辯稱管理員交伊多少錢，伊就存多少，管理員有無
    短交，伊不知道云云，即非可採。
  (三)按卷附奇蹟社區93年3-7 月份住戶管理費收繳明細表係依據
    該社區銀行帳戶明細與93年度管理費收繳總表製作而成，以
    93年3 月份管理費收繳明細表觀之，該月之管理費收入計有
    400,530 元，惟被告存入之金額為207,600 元，扣除該社區
    區分所有權人大會發給住戶之抵扣券41,400 元 ，被告短存
    41,400元，以4 月份觀之，該月管理費收入合計為430,145
    ，被告僅存入356,205 元，短存73,940元，足徵被告確有以
    次月管理費補前月管理費之行為，而93年3 月至7 月合計短
    存金額為394,665 元（詳如附表所示），即為其侵佔之金額
    ，應屬無誤。
  (四)綜上，本案事證明確，被告犯行應堪認定。
三、核被告所為，係犯刑法第336 條第2 項之業務侵占罪。其先
    後多次侵占犯行，均時間緊接，手法相同，觸犯構成要件同
    一之罪名，顯係基於概括犯意反覆為之，應依連續犯之規定
    論以一罪，並加重其刑。本院審酌被告因一己貪念，竟多次
    藉職務上之機會，將「奇蹟大樓」社區繳交之管理費挪為私
    用，侵占金額達共計394,665 元，損及宏倫公司之名譽及「
    奇蹟大樓」社區住戶之權益，且迄今仍未返還侵占之金額，
    原不宜輕罰，惟念及被告並無任何犯罪前科紀錄，有臺灣高
    等法院被告前案紀錄表1 紙在卷可佐，素行尚佳等一切情狀
    ，爰量處如主文所示之刑，以資懲儆。
據上論斷，應依刑事訴訟法第299 條第1 項前段，刑法第56條、
第336 條第2 項，罰金罰鍰提高標準條例第1 條前段，判決如主
文。
中　　華　　民　　國　　94　　年　　11　　月　　30　　日
                    刑事第六庭  審判長法　官  簡志瑩
                                      法　官  楊佩蓉
                                      法　官  李  蓓
以上正本證明與原本無異。
如不服本判決，應於收受送達後10日內向本院提出上訴書狀（應
附繕本）。
中　　華　　民　　國　　94　　年　　12　　月　　2 　　日
　　　　　　　　　　　　　　　　　　　書記官  何慧娟
附錄本案論罪科刑法條：
刑法第336條
對於公務上或因公益所持有之物，犯前條第1項之罪者，處1年以
上7年以下有期徒刑，得併科5,000元以下罰金。
對於業務上所持有之物，犯前條第1項之罪者，處6月以上5年以
下有期徒刑，得併科3,000元以下罰金。
前2項之未遂犯罰之。
附表 （單位：新台幣元）
月份   管理費金額     已存金額       短少金額      備註
  3      400,530       207,600        151,530      註1
  4      430,145       356,205         73,000
  0      000,400       271,965        172,000
  0      000,930       379,080         76,000
  0      000,180       419,940        -11,760
  8                     68,330        -68,330
合計   2,139,185      1,703,120       394,665      註1
（註1 ：已扣除奇蹟社區分所有權人大會發給住戶之抵扣券
  41,400元）
